【裁判字號】    90,自緝,17
【裁判日期】    900518
【裁判案由】    詐欺
【裁判全文】
臺灣板橋地方法院刑事判決                            九十年度自緝字第一七號
    自  訴  人  丙○○○
    被      告  乙○
右列被告因詐欺案件，經提起自訴，爰判決如左：
    主  文
乙○無罪。
    理  由
一、自訴意旨略以：被告乙○於民國（下同）八十九年四月十五日晚間七時，在自訴
    人位於台北縣新莊市○○街二十一巷二號二樓之住所，持支票一紙（付款人：台
    北銀行南門分行，發票人甲○○，票號ＮＭ0000000號，發票日八十九年
    六月三十日），謊稱要發工資沒錢，向自訴人借貸新台幣（下同）三十萬元，豈
    知屆期後遭銀行列為拒絕往來，而不獲兌現，被告逃逸無蹤，自訴人始知受騙，
    因認被告涉犯刑法第三百三十九條第一項詐欺取財罪嫌。
二、按犯罪事實應依證據認定之，無證據不得推定其犯罪事實。又不能證明被告犯罪
    者，應諭知無罪之判決，刑事訴訟法第一百五十四條、第三百零一條第一項前段
    分別定有明文。而認定不利於被告之事實，須依積極證據，苟積極證據不足為不
    利於被告事實之認定時，即應為有利於被告之認定，更不必有何有利之證據，最
    高法院三十年上字第八一六號判例參照。
三、被告固坦承右揭借款事實，惟否認詐欺犯意，辯稱：我也不知道會退票，我常常
    向自訴人借錢都有還，這張票是我八十九年三、四月間打牌贏來的等語，經查：
  (一)自訴人雖提出支票影本及退票理由單證明退票之事實，然本院向銀行函查結果，
    發票人甲○○存款戶自八十九年五月一日起有退票紀錄，於同年月二十六日拒絕
    往來，有台北銀行南門分行八十九年九月一日北銀南門營字第八九六Ｏ二一三四
    ＯＯ號函在卷可稽，是被告於同年四月中交付支票之際，該紙支票尚屬往來正常
    之支票，首堪認定。
  (二)次查：自訴人指稱被告係購買俗稱之芭樂票向其借貸，證人即自訴人之夫劉國熙
    亦到庭結證：跳票後，被告有跟我說過票是在賭場贏來的，也有說過是買來的芭
    樂票，他有好幾種說法等語（見審理筆錄），足認自訴人上開指述，係聽聞自證
    人劉國熙轉述被告本人於審判外之陳述，而被告於審理時堅詞否認該紙支票係其
    買來的芭樂票乙節，即不能僅憑自訴人之指述及證人之證詞為上開認定，另自訴
    人亦未能提出其他積極證據證明被告於借款時，即明知支票屆期不會兌現之證據
    ，是尚難認定被告以該紙支票調借現金，係一施用詐術之行為。
  (三)末查：雙方前有多次借貸關係，均往來正常，為自訴人及被告於本院審理時所一
    致陳明，自訴人同意不計算利息借款，足認雙方情誼頗為深厚，又自訴人同意出
    借為數不少之三十萬元予被告，當係衡量被告之前有借有還，信用頗佳等情狀，
    亦難認自訴人交付財物係陷於錯誤所致。
綜上，不能僅以支票嗣後退票之事實，認定被告有詐欺犯行，係屬不能證明被告犯罪
，自訴人應循民事途徑解決，爰為無罪之諭知。
中      華      民      國    九十      年      五      月     十八     日
                                          法  官    蕭  一  弘
右正本證明與原本無異。
如不服本判決，應於判決送達後十日內，向本院提出上訴狀，上訴於臺灣高等法院。
                                          書記官    郭  玉  芬
中      華      民      國    九十      年      五      月   二十一     日


司法院資訊處製作；財團法人民間司法改革基金會備份。
